臺灣臺中地方法院民事判決
111年度金字第34號
原      告  吳定峪  
被      告  楊富華  

上列當事人間請求損害賠償事件，由刑事庭移送前來，本院於民
國111年4月28日言詞辯論終結，判決如下：
    主    文
被告應給付原告新臺幣壹佰捌拾玖萬零參佰元，及自民國一一０
年八月四日起至清償日止，按週年利率百分之五計算之利息。
訴訟費用由被告負擔。
本判決於原告以新臺幣陸拾參萬元為被告供擔保後，得假執行。
    事實及理由
一、原告主張：被告於民國109年11月底某日，將其所有之華南
    商業銀行帳號000-000000000000號帳戶（下稱系爭帳戶）之
    存摺、提款卡等資料交予訴外人朱一松，而任由其所屬詐欺
    集團成員使用。原告於109年9月中旬，於通訊軟體LINE貼文
    中發現虛擬貨幣（投資）網站（網站名稱：幣夫國際）之投
    資訊息，可投資虛擬貨幣獲取高額獲利，遂與LINE社群軟體
    暱稱「楊可欣」之帳號聯繫，該帳號佯稱提高投資金額可增
    加獲利云云，致原告陷於錯誤，遂依該詐欺集團指示而透過
    臨櫃匯款之方式，於109年11月30日匯款新臺幣（下同）113
    萬5,680元、109年12月1日匯款75萬4,620元至系爭帳戶，共
    計189萬0,300元，再由朱一松駕駛車號000-0000號自小客車
    搭載被告至新北市林口區、板橋區等多處金融機構，由被告
    於前開原告匯款日期臨櫃提領贓款，被告提領贓款上車後即
    將領得贓款交予朱一松（援引刑事判決）。被告共同犯詐欺
    取財罪，違反保護他人之法律，爰依民法侵權行為之規定，
    請求損害賠償等情。並聲明：（一）被告應給付原告189萬0
    ,300元，及自起訴狀繕本送達翌日起至清償日止，按週年利
    率5%計算之利息；（二）願供擔保，請准宣告假執行。
二、被告則以：原告請求損害賠償找錯人了，應該要找朱一松，
    伊帳戶借給別人用，不知道是用於詐欺 ，知道是詐欺伊就
    不會把存簿借給別人了等語，資為抗辯。並聲明：原告之訴
    及假執行之聲請均駁回。
三、原告主張被告應負侵權行為損害賠償責任，為被告所否認，
    並以前詞置辯，則本院應審酌者厥為：被告應否負損害賠償
    責任？茲析述如下：
（一）違反保護他人之法律，致生損害於他人者，負賠償責任；
      但能證明其行為無過失者，不在此限，民法第184條第2項
      定有明文。此外，數人共同不法侵害他人之權利者，連帶
      負損害賠償責任；不能知其中孰為加害人者亦同；造意人
      及幫助人，視為共同行為人，亦為民法第185條所明定。
      而當事人對於他造主張之事實，於言詞辯論時不爭執者，
      視同自認，民事訴訟法第280條第1項前段定有明文。本件
      被告除辯稱其出借系爭帳戶不知是用於詐欺云云外，對於
      被告將其名下之系爭帳戶交付朱一松使用，原告因受詐欺
      而匯款至系爭帳戶共計189萬0,300元，及被告由朱一松載
      去提款並將領得贓款交予朱一松之事實，均未加爭執（見
      本院卷第312頁），即視同自認。另方面，經本院依職權
      調取本院110年度金訴字第589號刑事卷宗，查被告於刑事
      程序中陳述：「我坐朱一松的車，我的帳戶在他那裡沒有
      錯，他叫我領多少，我就領多少交給他。……但我不知道那
      是詐欺」等語（見刑事卷第466頁），於本件民事訴訟屬
      訴訟外自認，雖不生民事訴訟法上自認之效力，但仍可作
      為證據之用。因此，除被告所辯是否可採外，原告其餘主
      張之事實即堪先認定屬實。
（二）按金融機構帳戶係本於個人社會信用從事資金流通，具有
      強烈屬人性格，其專有性甚高，除非本人或與本人具密切
      親誼關係，或符合社會經驗之合法情形者，難認有何正當
      事由可提供予他人使用。稍具通常社會歷練與經驗法則之
      一般人，亦均應有妥為保管、防止被他人冒用之認知，縱
      偶有特殊情況須將存摺、提款卡等資料交付他人使用者，
      亦應與該使用者具相當之信賴關係，或謹慎查證其用途，
      再行提供使用，實無任意交付予他人使用之理，若遇他人
      以違背事理之藉口要求提供帳戶，或將帳戶內來路不明之
      匯入款項加以提領交付，或轉匯至他人銀行帳戶，乃屬違
      反一般人日常生活經驗與常情之事，對此類要求，一般人
      定會深入了解其用途、原因，確認未涉及不法之事，始有
      可能為之，是若遇刻意將款項匯入他人帳戶，再委由他人
      代為提領及轉匯款項之情形，極有可能為詐欺集團為收取
      詐欺所得款項或隱匿其犯罪所得去向，此情亦經報章媒體
      廣為宣導，應當有合理之預見。準此，被告雖以前揭情詞
      置辯，但被告將其名下之系爭帳戶交付朱一松使用，並依
      朱一松指示，將不知何人匯入系爭帳戶之款項均提領交予
      朱一松，未能提出任何正當理由，即足認縱非有參與詐欺
      取財之直接故意，亦至少具有幫助他人詐欺取財之不確定
      故意，均構成對於原告詐欺取財犯行之共同侵權行為，故
      被告所辯即非可採。
（三）從而，依民法第184條第2項之規定，原告請求被告賠償其
      損害189萬0,300元，即有理由。
四、末按給付無確定期限者，債務人於債權人得請求給付時，經
    期催告而未為給付，自受催告時起，負遲延責任。其經債權
    人起訴而送達訴狀，與催告有同一之效力；又遲延之債務，
    以支付金錢為標的者，債權人得請求依法定利率計算之遲延
    利息；應付利息之債務，其利率未經約定，亦無法律可據者
    ，週年利率為5%，民法第229條第2項、第233條第1項前段、
    第203條分別定有明文。查本件係屬侵權行為損害賠償之債
    ，其給付無確定期限，原告刑事附帶民事起訴狀於110年8月
    3日送達被告，有送達回證在卷可憑（見本院110年度附民字
    第694號卷第9頁），已生催告之效力，依前開規定，被告應
    負遲延責任，是原告請求自起訴狀繕本送達翌日即110年8月
    4日起至清償日止，按法定利率即週年利率5%計算之利息，
    亦屬有據。
五、綜上所述，原告依民法侵權行為之規定，請求被告給付189
    萬0,300元，及自110年8月4日起至清償日止，按週年利率5%
    計算之利息，均為有理由，應予准許。
六、原告陳明願供擔保，請求宣告假執行，核無不合，爰酌定相
    當擔保金額准許之。
七、本件事證已臻明確，兩造其餘主張與攻擊防禦方法及所提證
    據，經審酌後核與判決結果不生影響，爰不逐一論列，併此
    敘明。
八、訴訟費用負擔之依據：民事訴訟法第78條。
中　　華　　民　　國　　111 　年　　5 　　月　　19　　日
                  民事第三庭    法  官  蔡嘉裕
正本係照原本作成。
如對本判決上訴，須於判決送達後20日內向本院提出上訴狀。如
委任律師提起上訴者，應一併繳納上訴審裁判費。
中　　華　　民　　國　　111 　年　　5 　　月　　19　　日
                                書記官  譚鈺陵